臺灣高等法院刑事判決　　　　　　　　95年度上易字第2205號
上　訴　人
即　被　告　甲○○
　　　　　　　　　　住台北市萬華區○○○路○段159號(
　　　　　　　　　　　1
上列上訴人因詐欺案件，不服臺灣臺北地方法院95年度易字第17
29號，中華民國95年9月29日第一審判決（起訴案號：臺灣臺北
地方法院檢察署95年度偵字第3416號），提起上訴，本院判決如
下：
    主  文
上訴駁回。
    事  實
一、甲○○前因毒品案件，經臺灣台北地方法院於民國90年8月
    31日以90年度簡字第2369號判處有期徒刑2月，於同年9月24
    日確定，並於93年3月8日執行完畢。其仍不知悛悔，改過向
    善，竟在可以預見將自己之金融帳戶提供他人使用，可能幫
    助他人從事財產犯罪，仍基於縱有人以其金融帳戶實施犯罪
    亦不違背其本意之幫助故意，於94年7月間某日，在不詳地
    點，將其原在中華郵政股份有限公司台北西園郵局所開設帳
    戶（帳戶號碼：00000000000000號）之存摺、提款卡、印鑑
    及密碼等物，以新台幣（下同）2000元之價格，出租予真實
    姓名、年籍均不詳綽號”阿利”之成年男子，幫助”阿利”
    所屬之犯罪集團詐欺取財，該犯罪集團成員乃基於意圖為自
    己不法之所有之犯意，利用甲○○提供之前開帳戶，於94年
    8月12日某時，以電話向被害人乙○○佯稱其小孩欠債遭綁
    架需款贖回等語，致乙○○陷於錯誤，依指示於同日至三重
    正義郵局將帳戶內款項1萬元匯至甲○○所提供之上開帳戶
    內。嗣因乙○○發覺受騙後，經報警循線始查獲上情。
二、案經台北市政府警察局萬華分局報請台灣台北地方法院檢察
    署檢察官偵查起訴。
    理  由
一、被告甲○○經合法傳喚未到庭，唯上揭事實被告於原審均坦
    承不諱，並經被害人乙○○指述詳實（見偵字第3416號卷第
    15頁），並有上開帳戶之開戶紀錄、交易明細各乙紙及郵政
    國內匯款執據5紙附卷可憑（同上偵查卷第5、10、19、21至
    23頁），足認被告出於任意性之自白與事實相符。堪以採信
    。衡諸常情，今日一般人至金融機關如銀行、郵局等開設帳
    戶使用，乃極為普通、方便、容易且迅速之事，苟有使用金
    融存款帳戶之正當用途，自以使用其本人或可信賴之親友申
    請之帳戶，最為安全便利，並可避免帳戶名義人反悔或心存
    歹念，利用掛失止付及換摺方式，將帳戶內款項領走一空，
    使用帳戶人反將蒙受損失，苟非具有意圖以他人帳戶從事不
    法用途，藉以逃避查緝，自無向他人借用帳戶使用之理，況
    其尚以金錢誘之。是依一般人通常之知識、經驗，均應知他
    人要求提供帳戶，係欲藉該帳戶取得不法犯罪所得，且欲以
    之隱匿帳戶內資金之實際取得人身分，被告對此自難諉為不
    知，是被告應可預見其將帳戶提供予”阿利”者使用，可能
    可能幫他人從事財產犯罪，其仍以幫助之意思，將之提供予
    ”阿利”者，其有幫助他人犯罪之犯意至明。其幫助詐欺之
    犯行足以認定。
二、查被告行為後，刑法施行法已於95年6月14日增訂第1條之1
    規定，並自95年7月1日施行，其將刑法分則所定罰金之貨幣
    單位均改為新台幣，並分別提高為3倍或30倍，另刑法第33
    條第5款關於罰金刑之規定、第41條第1項關於易科罰金折算
    標準之規定及第47條、第49條關於累犯之規定，均已於94
    年2月2日修正公布，並同自95年7月1日施行。茲分述如下：
　(一)刑法分則編各罪所定罰金之貨幣單位原為銀元，且依修正前
　  刑法第33條第5款規定，罰金刑為1銀元以上，而有關罰金倍
    數之調整及銀元與新台幣之折算標準，則定有「罰金罰鍰提
    高標準條例」及「現行法規所定貨幣單位折算新台幣條例」
    ，除罰金以1銀元折算3元新台幣外，並將72年6月26日以前
    修正之刑法部分條文罰金數額提高10倍，其後修正者則不再
    提高倍數，修正後刑法第33條第5款則將罰金刑提高為新台
    幣1千元以上，並以百元計算之，且因刑法第33條第5款所定
    罰金貨幣單位既已改為新台幣，刑法分則編各罪所定罰金之
    貨幣單位亦應配合修正為新台幣，且考量刑法修正施行後，
    不再適用「現行法規所定貨幣單位折算新台幣條例」，為使
    刑法分則編各罪所定罰金之最高數額與刑法修正前趨於一致
    ，爰增訂刑法施行法第1條之1規定，將刑法分則編各罪所定
    罰金之貨幣單位均改為新台幣，並將72年6月26日以前修正
    之刑法部分條文罰金數額提高為30倍，其後修正者則提高為
    3倍。是刑法分則編各罪所定罰金刑之最高數額，於上開規
    定修正後仍屬一致，並無不同，但其罰金刑之最低數額，則
    比修正前提高，自以修正前之規定對被告較為有利。
　(二)修正後刑法第41條第1項前段關於得易科罰金之折算標準，
　  由「得以1元以上3元以下折算1日」（按：此規定配合修正
    前罰金罰鍰提高標準條例第2條【現已刪除】規定，就其原
    定數額提高為100倍折算1日，則最高應以銀元300元折算1日
    ，經折算為新台幣後，應以新台幣90 0元折算為1日），提
    高為「以新台幣1千元、2千元或3千元折算1日」，是以修正
    前關於易科罰金之折算標準金額較低，自係對被告較為有利
    。
　(三)修正後刑法第47條、第49條關於累犯之規定，係以故意再犯
　  有期徒刑以上之罪者為限，並增訂強制工作免其執行或執行
    完畢後，5年內故意再犯有期徒刑以上之罪者，以累犯論之
    規定，且刪除「依軍法」受裁判者，不適用累犯之規定，以
    求司法與軍法一致，是以修正後之累犯範圍互有減縮及擴張
    ，惟對被告而言，修正後之規定並非較為有利。
　(四)準此而論，經綜合罪刑全部結果，整體為新舊法「從舊從輕
　  」比較之結果，應以修正前刑法對被告較為有利，自應整體
    依刑法第2條第1項前段規定，適用行為時之修正前刑法。
三、核被告所為，係成立刑法第339條第1項詐欺取財罪之幫助犯
    ，爰依修正前刑法第30條第2項之規定，按正犯之刑減輕之
    。95年7月1日修正施行之刑法第30條固有若干文字之更動，
    將「從犯」修正為「幫助犯」，將「幫助他人犯罪」修正為
    「幫助他人實行犯罪行為」，但均不影響「幫助犯無獨立性
    ，必以正犯有犯罪行為之存在，始能存在」之從屬性質，故
    不涉及罪刑實質內容之變更，應無比較新舊法之問題，併予
    敘明。查被告前因毒品案件，經原審法院於90年8月31日以
    90年度簡字第2369號判處有期徒刑2月，於同年9月24日確定
    ，並於93年3月8日執行完畢，此有本院被告前案紀錄表乙份
    在卷可按，其前受有期徒刑之執行完畢，於5年以內再犯
    本件最重本刑為有期徒刑以上之罪，為累犯，應依修正前刑
    法第47條之規定，加重其刑，並依法先加後減之。
四、原審以被告罪證明確，適用刑法第339條第1項、第2條第1項
    前段、修正前刑法第30條、第47條、第41條第1項前段，罰
    金罰鍰提高標準條例第1條前段、第2條，並審酌被告犯罪動
    機、目的、手段、危害社會正常交易安全，使犯罪之追查趨
    於複雜，及犯罪後之態度等一切情狀，量處有期徒刑肆月並
    諭知易科罰金之折算標準，其認事用法核無不合，上訴意旨
    仍持陳詞，否認犯罪而指摘原判決不當為無理由，應予駁回
    。
據上論斷，應依刑事訴訟法第368條，判決如主文。
本案經檢察官洪泰文到庭執行職務。
中　　華　　民　　國　　96　　年　　2 　　月　　7 　　日
            　　　刑事第七庭　　審判長法  官 蔡 光 治
     　　　　　　　　　　　           法  官 許 錦 印
　   　　　　　　　　　　　　　　   　法  官 許 宗 和
以上正本證明與原本無異。
不得上訴。
                                      書記官 陳 韋 杉
中　　華　　民　　國　　96　　年　　2 　　月　　8 　　日
中華民國刑法第339條
（普通詐欺罪）
意圖為自己或第三人不法之所有，以詐術使人將本人或第三人之
物交付者，處5年以下有期徒刑、拘役或科或併科1千元以下罰金
。
以前項方法得財產上不法之利益或使第三人得之者，亦同。
前二項之未遂犯罰之。
